【裁判字號】    89,訴,298
【裁判日期】    890908
【裁判案由】    損害賠償
【裁判全文】
臺灣新竹地方法院民事判決  八十九年度訴字第二九八號
    原      告    甲○○
    訴訟代理人    陳淑芬律師
    複  代理人    丙○○
    被      告    乙○○
右當事人間請求損害賠償事件，本院判決如左：
    主      文
被告應給付原告新台幣捌萬捌仟參佰柒拾捌元，及自民國八十九年五月十日起至清償
日止，按週年利率百分之五計算之利息。
原告其餘之訴駁回。
本判決第一項於原告以新臺幣參萬元為被告供擔保後，得假執行。
原告其餘假執行之聲請駁回。
訴訟費用由被告負擔十四分之一，餘由原告負擔。
   事    實
甲、原告方面：
  一、聲明：被告應給付原告新台幣（下同）一百二十一萬五千四百五十三元，及自
      附帶民事起訴狀繕本送達翌日即民國八十九年五月十日起至清償日止，按年息
      百分之五計算之利息。
      願供擔保請准宣告假執行。
  二、陳述：
     （一）原告乙○○與被告甲○○二人為夫妻關係，於民國八十八年七月十七日
           上午九時許，見原告從外返回渠等位在新竹縣湖口鄉○○村○○街六鄰
           四號之居處時，因管教子女問題質問原告，竟基於傷害之故意，隨手拿
           起家中其所有之木椅、皮帶等毆打原告全身，導致原告受有頭部外傷、
           左眼眶瘀傷、下巴裂傷、左手臂瘀傷、右手臂瘀傷、左臀瘀傷、後頸瘀
           傷、左大腿瘀傷、左小腿瘀傷、雙膝瘀傷、右小腿瘀傷、雙手瘀腫等傷
           害。
     （二）本件被告之故意致原告受有傷害，原告為此支出醫療費二萬一千二百零
           八元、滋養補品七萬三千三百七十元。且休養期間因此減少之工作損失
           計十二萬零八百七十五元。
     （三）又原告因此次傷害，且身心痛楚，為此請求精神慰撫金一百萬元。
           故原告共計請求被告給付一百二十一萬五千四百五十三元。
  三、證據：提出診斷證明書、醫療收據、補品收據、在職證明、薪津計算書、所得
      扣繳憑單及刑事判決為證，並請求詢問證人彭清宏。
乙、被告方面：
  一、聲明：原告之訴駁回。
  二、陳述：兩造於七十八年間結婚，婚後因原告迷信，認其與兩造所生之大兒子陳
      彥文相剋，故不時會虐待陳彥文。事發當天，亦為原告動手對大兒子不利，始
      發生該次侵權行為。伊不否認曾於上揭時日動手毆打原告，惟事出有因，且原
      告請求過高，故不同意原告之請求。
  三、證據：提出診斷書為證，並請求詢問證人王清枝及彭桂英。
    理    由
壹、原告起訴主張被告於八十八年十七日上午九時許，見原告從外返回渠等位在新竹
    縣湖口鄉○○村○○街六鄰四四號之居處時，因管教子女問題質問原告，竟基於
    傷害之故意，隨手拿起家中其所有之木椅、皮帶等毆打原告全身，導致原告受有
    頭部外傷、左眼眶瘀傷、下巴裂傷、左手臂瘀傷、右手臂瘀傷、左臀瘀傷、後頸
    瘀傷、左大腿瘀傷、左小腿瘀傷、雙膝瘀傷、右小腿瘀傷、雙手瘀腫傷害等情，
    業經原告提出本院八十八年訴字第五五二號及台灣高等法院八十九年上訴字第一
    六一九號刑事判決可查，且為被告所不否認，並經證人彭清宏證稱在卷，是原告
    主張應堪採信。
貳、按故意或過失不法侵害他人之權利者，負損害賠償責任。不法侵害他人之身體或
    健康者，對於被害人因此所喪失或減少勞動能力或增加生活上之需要時，應負擔
    損害賠償責任。又不法侵害他人之身體、健康、名譽或自由者，被害人雖非財產
    上之損害，亦得請求賠償相當之金額。民法第一百八十四條第一項前段、第一百
    九十三條第一項、第一百九十五條第一項分別定有明文。本件被告故意侵害原告
    之身體，已如前述，故原告請求被告負損害賠償責任，於法有據。茲就原告請求
    賠償之各項損害，分別審核如下：
    一、醫療費及補品支出部分：原告主張支出醫療費用共二萬一千二百零八元，並
    提出診斷書及醫療單據為證。惟細究上開醫療單據中：有關李婦產科診所於八十
    八年十二月三日所出據之診斷證明書中之病名為先兆性流產，似與本件傷害無涉
    ，且上開病因與本件侵權行為間有何無因果關係，亦未見原告舉證，故此部分醫
    療支出二百五十元部分尚難准許；又有關原告所提行政院衛生署苗栗醫院於八十
    八年十一月十七日所開立之醫療收據中有關證明書費一百五十元及十元部分，因
    非維持身體健康之必要支出，故亦難准許。從而原告上開請求被告賠償其醫療費
    用之損失部分，於範圍內二萬零七百九十八元（00000-000-00-000=20798）應予
    准許。另原告主張其因上開傷害，醫師建議宜多補充補品，故此部分支出為七萬
    三千三百七十元，固提出收據為證。惟查上開補品之收據中，不僅明細未予標明
    僅列「藥品」，而難進一步審認係何種支出；且究有標明者，亦為雞精、枇杷膏
    、養肝丸及紅黑棗等中藥支出，尚難認係滋養身體所需而有支出之必要，況所謂
    補充補品是否為治療行為之一環，亦非無疑，故原告此部分之請求，尚難准許。
    惟原告於八十八年九月三日於中醫診所支出之九百八十元醫藥費部分，因誤列於
    補品支出中，本院認此部分仍應准許。故原告此部分主張於二萬一千七百七十八
    （20798+ 980=21778）內為有理由，逾此部分，應予駁回。
    二、減少工作損失部分：原告主張其自八十八年七月十七日受傷住院休養至八十
    八年十一月七日止，所減少之工作損失以每月一萬八千元、每日六百元計算，固
    提出上開診斷書及所得扣繳憑單為證。惟查觀諸原告所提之診斷證明書中僅苗栗
    市大千綜合醫院於八十八年八月十三日所開立之證明書中載明原告於八十八年七
    月二十一日至八十八年七月二十七日期間住院外，即未有其他證明書之載明，且
    亦未有任何限制不宜工作期間之載記，此外，原告復未舉其他證據供本院進一步
    審認。故本院認原告請求上開減少薪資部分，雖屬有理，惟期間於自八十八年七
    月十七日（即侵權行為發生之日）起至八十八年七月二十七日（即原告出院日）
    ，共計十一日為合理。從而，原告此部分之請求以六千六百元（600X11=6600）
    為有理由，逾此部分，應予駁回。
    三、精神慰藉金部分：本院審酌兩造係配偶關係，被告因不滿原告對子女管教態
    度之問題，一時衝動發生本件侵權行為，其因可憫。且夫妻間之勃蹊究孰是孰非
    ，實難探究，惟原告因此次傷害，住院治療精神自受有痛苦，爰酌定精神上損害
    以六萬元為適當，逾此部分，應予駁回。
    綜上，本件原告之損失共為八萬八千三百七十八元（21778+6600+60000=88378）
四、從而，原告請求被告給付八萬八千三百七十八元及自起訴狀繕本送達翌日起（即
    八十九年五月十日）至清償日止，按年息百分之五計算之利息，為有理由，逾此
    部分之請求為無理由，應予駁回。
五、又原告聲請假執行宣告，於准許之範圍內核無不合，爰併酌定相當擔保金額併准
    許之；至駁回之部分其假執行之聲請失所附麗，應併駁回。
六、本件事證已臻明確，兩造其餘之攻擊及防禦方法，核與本件判決結果不生影響，
    故不予逐一論述、附明之。
據上論結，本件原告之訴為一部有理由，一部無理由，依民事訴訟法第七十八條、第
七十九條但書、第三百九十條第二項判決如主文。
中      華      民      國        八十九    年    九      月    八      日
                                  臺灣新竹地方法院民事第一庭
~B法      官  彭淑苑
右為正本係照原本作成
如對本判決上訴須於判決送達後廿日內向本院提出上訴狀
~B法院書記官  洪木志
中      華      民      國        八十九    年    九      月    八      日


司法院資訊處製作；財團法人民間司法改革基金會備份。
